【裁判字號】    97,訴,1483
【裁判日期】    971125
【裁判案由】    違反野生動物保育法
【裁判全文】
臺灣屏東地方法院刑事判決              97年度訴字第1483號
公  訴  人  臺灣屏東地方法院檢察署檢察官
被      告  甲○○
上列被告因違反野生動物保育法案件，經檢察官提起公訴（97年
度偵字第6244號），本院裁定改依簡式審判程序審理，判決如下
：
    主  文
甲○○犯野生動物保育法第四十一條第一項第一款、第三款之非
法獵捕保育類野生動物罪，處有期徒刑陸月，如易科罰金，以新
臺幣壹仟元折算壹日。扣案之鳥仔踏拾支及白色網袋壹只，均沒
收。
    事  實
一、甲○○曾因違反野生動物保育法案件，經本院於民國91年12
    月26日以91年度簡字第165 號判處有期徒刑6 月，緩刑2 年
    確定（不構成累犯）。詎其仍不知警惕，明知紅尾伯勞鳥（
    學名：LaniusCristatu s）係經行政院農業委員會公告列為
    保育類野生動物，且係過境候鳥，並未在臺灣地區有繁殖情
    形，族群量亦未逾越環境容許量，非經主管機關許可，不得
    予以騷擾、虐待、獵捕、宰殺或為其他利用。竟為供己食用
    ，而非基於學術研究、教育或試驗研究之目的，復未經主管
    機關之許可，於民國97年9 月11日上午8 時許，在屏東縣車
    城鄉保力村保力溪岸田園，架設俗稱「鳥仔踏」之獸鋏捕鳥
    器具共10支，非法獵捕紅尾伯勞鳥。嗣於同日下午3 時許，
    在上開地點，為警當場查獲甲○○盛獵捕之紅尾伯勞鳥2 隻
    （均已放生），扣得其所有上述鳥仔踏共10支及白色網袋1
    只。
二、案經屏東縣警察局恆春分局報請臺灣屏東地方法院檢察署檢
    察官偵查起訴。
    理  由
一、本件被告甲○○犯係死刑、無期徒刑、最輕本刑為3 年以上
    有期徒刑以外之罪，其於本院準備程序中就前揭被訴事實為
    有罪之陳述，經受命法官告知簡式審判程序之旨，並聽取其
    與公訴人之意見後，本院認無不得或不宜改依簡式審判程序
    進行之處，爰依刑事訴訟法第273 條之1 第1 項、第284 條
    之1 ，本院合議庭裁定由受命法官獨任依簡式審判程序審理
    ；又簡式審判程序之證據調查，依刑事訴訟法第273 條之2
    規定，不受同法第159 條第1 項審判外陳述排除之限制，再
    被告對於卷內之各項證據，亦不爭執證據能力，故卷內所列
    之各項證據，自得作為證據，合先敘明。
二、上揭事實，業據被告於警訊、偵查及本院審理時坦承不諱，
    且有屏東縣警察局恆春分局建民派出所扣押筆錄、扣押物品
    目錄表、偵查報告、墾丁國家公園管理處鑑定報告書各1 份
    及現場照片及扣案物品照片共7 張在卷可稽。足認被告上開
    自白，顯與事實相符，應堪採信。是本件事證明確，被告上
    開犯行，足堪認實，應予以依法論科。
三、按紅尾伯勞鳥學名為「Lanius cristatus」，係行政院農業
    委員會於民國91年4 月24日以農林字第910030783 號函公告
    為保育類野生動物，有該會93年10月22日農授林務字第0931
    620340號函及該會公布之保育類鳥類名錄附卷可參。又紅尾
    伯勞鳥是過境侯鳥，每年秋季飛抵南臺灣短暫停留，並未在
    臺灣地區繁殖，且近年來因氣候、環境、及人為關係，其族
    群量日漸減少，因此有關機關及民間團體乃極力宣導應予保
    護，故其族群量，顯無逾越環境容許量。又依野生動物保育
    法第18條第1 項第1 款規定，保育類野生動物應予保育，不
    得騷擾、虐待、獵捕、宰殺、或為其他利用，但族群量逾越
    環境容許量，不在此限。同條第2 項並指出前項第1 款保育
    類野生動物之利用，應經地方主管機關許可，其可利用之種
    類、地點、範圍及利用數量、其間與方式，由中央主管機關
    公告之，惟行政院農業委員會並未依據野生動物保育法第18
    條第2 項規定，將紅尾伯勞鳥公告為可供利用之保育類野生
    動物，亦有上開函文可證。再按獵捕野生動物不得使用獸鋏
    之方式為之，野生動物保育法第19條第1 項第6 款亦定有明
    文。是本件該紅尾伯勞鳥既未逾越環境容許量，而經地方主
    管機關許可獵捕，竟以設置獸鋏（即「鳥仔踏」）之方式獵
    捕上述保育類野生動物，故核被告所為，係違反野生動物保
    育法第18條第1 項第1 款、第19條第1 項第6 款之規定，應
    依同法第41條第1 項第1 款、第3 款之規定處罰。再者，野
    生動物保育法第41條第1 項第1 、2 、3 款均係就不同情形
    下，對於保育類野生動物為獵捕、宰殺之處罰規定，如僅有
    其中一款情形之獵捕或宰殺保育類野生動物，固祇成立其中
    一款之獵捕或宰殺保育類野生動物罪；如兼具其中多款之情
    形，因獵捕或宰殺之行為祗有一個，仍只成立一罪，不能認
    為係法規競合或犯罪競合，並無刑法第55條之適用，其判決
    主文應將各款情形順序揭明，理由並應引用各款，俾相適應
    （最高法院92年度臺上字第6402號判決參照），核與一行為
    而觸犯數罪名之情況不同，故不論以想像競合犯，附此敘明
    。
四、爰審酌被告為27年11月26日出生，教育程度為國小畢業，智
    識程度不高，此有警詢資料在卷可稽。被告非法獵捕紅尾伯
    勞鳥之目的係供己食用、其行為雖足以危害自然生態環境，
    且有損國際形象，其所架設之獸鋏有10支，所造成之損害尚
    非重大，及犯罪後尚能坦承事實等一切情狀，量處如主文所
    示之刑；又審酌其年齡、職業、收入、社會地位等節，並諭
    知易科罰金之折算標準如主文所示，以資儆懲。扣案之鳥仔
    踏10支及白色網袋1 只，均係供被告非法獵捕保育類野生動
    物所用之獵具，均應依野生動物保育法第52條第1 項之規定
    宣告沒收之。
據上論斷，應依刑事訴訟法第273 條之1 第1 項、第299 條第1
項前段，野生動物保育法第41條第1 項第1 款、第3 款、第52條
第1 項，刑法第11條、第41條第1 項前段，判決如主文。
本案經檢察官劉昀到庭執行職務。
中    華    民    國    97    年    11    月    25    日
                  刑事第一庭  法  官  許蓓雯
以上正本證明與原本無異。
如不服本判決應於收受判決後10日內向本院提出上訴書狀，並應
敘述具體理由；其未敘述上訴理由者，應於上訴期間屆滿後20日
內向本院補提理由書（均須按他造當事人之人數附繕本）「切勿
逕送上級法院」。
中    華    民    國    97    年    11    月    25    日
                              書記官  蘇雅慧
本案論罪科刑法條：
野生動物保育法
第 18 條
保育類野生動物應予保育，不得騷擾、虐待、獵捕、宰殺或為其
他利用。但有下列情形之一，不在此限：
一  族群量逾越環境容許量者。
二  基於學術研究或教育目的，經中央主管機關許可者。前項第
    一款保育類野生動物之利用，應先經地方主管機關許可；其
    可利用之種類、地點、範圍及利用數量、期間與方式，由中
    央主管機關公告之。前二項申請之程序、費用及其他有關事
    項，由中央主管機關定之。
第 19 條
獵捕野生動物，不得以下列方法為之：
六、使用陷阱、獸鋏或特殊獵捕工具。
第41條第1項
有下列情形之一，處六月以上五年以下有期徒刑，得併科新臺幣
二十萬元以上一百萬元以下罰金：
一、未具第十八條第一項第一款之條件，獵捕、宰殺保育類野生
    動物者。
二、違反第十八條第一項第二款規定，未經中央主管機關許可，
    獵捕、宰殺保育類野生動物者。
三、違反第十九條第一項規定，使用禁止之方式，獵捕、宰殺保
    育類野生動物者。


司法院資訊處製作；財團法人民間司法改革基金會備份。
